【裁判字號】    98,抗,940
【裁判日期】    980831
【裁判案由】    分割共有物
【裁判全文】
臺灣高等法院民事裁定                   98年度抗字第940號
抗  告  人  辰○○
            Ｆ○
            Ｔ○○
            戊○○
            甲庚○
            ｓ○○
            甲乙○○
            未○○
            甲丁○譚江玉蘭之.
            甲丙
            酉○○
            Ｑ○○馬峻章之承.
            Ｐ○○馬峻章之承.
            Ｏ○○馬峻章之承.
            Ｒ○○馬峻章之承.
            ｊ○○
            ｏ○○
            丁○○張金英之承.
            乙○○張金英之承.
            丙○○張金英之承.
            甲○○張金英之承.
            Ｋ○○
            宙○○
            ｕ○○
            ｒ○○(蔡學才之承.
            ｆ○○
            Ｇ○○
            Ｍ○○○孫官宦之.
            ｑ○○
            Ｎ○○
            ｘ○○盧精忠之承.
            ｖ○○盧精忠之承.
            ｗ○○盧精忠之承.
            ｙ○○○
            癸○
            Ｌ○○
            玄○○吳本公、高.
            戌○○
            ｋ○○
            丑○○
            卯○○(兼吳依闊之.
            巳○○(兼吳依闊之.
            寅○○(兼吳依闊之.
            午○○(兼吳依闊之.
            申○○馬樹善之承.
            宇○○
            ｔ○○
            甲己○○
            己○○(兼李寶雲之.
            ｎ○○洪宗堂之承.
            ｍ○○練忠梅之承.
            ｂ○○練忠梅之承.
            ｈ○○王震之承受.
            地○○古炳坤之承.
            Ｕ○○○為楊燕君.
            亥○○呂任堂之承.
            ｄ○○許蕭秀鑾之.
            ｃ○○許蕭秀鑾之.
            甲戊○嚴余冬青之.
            ｐ○○○○○○
            ｉ○○湯志雲之承.
            子○○周慶三之承.
            Ａ○○周慶三之承.
            Ｂ○○周慶三之承.
            Ｅ○○周慶三之承.
            庚○○周慶三之承.
            辛○○周慶三之承.
            Ｄ○○周慶三之承.
上  一  人
法定代理人  Ｃ○○
            Ｘ○○
抗  告  人  Ｉ○○（田詹巧雲之承當訴訟人）
            ｌ○○(林康康--遺產管理人行政院國軍退除役官
                   兵輔導委員會桃園縣榮民服務處之承當訴訟人)
            ｇ○○(楊為福之承受訴訟人)
            黃○○（沈國昌之承當訴訟人）
            Ｙ○○
            Ｊ○○
            Ｚ○○（李景新之承當訴訟人）
            ｚ○○（鍾仁麟之承受訴訟人）
            甲甲○（鍾仁麟之承受訴訟人）
                        12號
            天○○
                        號
            ｅ○○
            Ｓ○○(邵梅芝之承受訴訟人)
                        48號
            Ｖ○○(邵梅芝之承受訴訟人)
            Ｗ○○(邵梅芝之承受訴訟人)
            ａ○○（原名張梓萱）(邵梅芝之承受訴訟人)
                        148號
            Ｈ○○（吳美月之承當訴訟人馮小萍、陳碧霞之承
                    當訴訟人）
上列抗告人因與相對人壬○○○等間請求分割共有物事件，對於
中華民國97年12月29日臺灣桃園地方法院83年度訴更一字第1號
裁定提起抗告，本院裁定如下：
    主  文
抗告駁回。
抗告訴訟費用由抗告人負擔。
    理  由
一、按對於訴訟程序進行中所為之裁定，除別有規定外，不得抗
    告，民事訴訟法第483條定有明文。 又訴訟程序進行中所為
    之裁定，係指每一審級訴訟程序開始後尚未終結以前所為之
    裁定而言， 最高法院50年台抗字第225號著有判例可資參照
    。
二、本件原法院受理83年度訴更一字第1號抗告人與相對人壬○
    ○○等間請求分割共有物訴訟，因發現原告中有二人即李寶
    雲、吳依闊已死亡，而其等之繼承人即抗告人己○○（李寶
    雲部分）、卯○○、巳○○、寅○○、午○○（吳依闊部分
    ）雖就程序部分均已聲明承受訴訟，續行訴訟，惟在實體部
    分，則尚未依民法第759條之規定， 就訟爭共有物即土地部
    分，先向地政機關辦理繼承登記，以取得就系爭土地之處分
    權，其當事人權利保護要件並不完備。故在訴訟進行中曾先
    後於民國97年2月27日及97年 6月13日2度裁定命抗告人補正
    ，惟抗告人均未補正，嗣於97年10月27日再度裁定命抗告人
    應於收受送達後15日內補正關於己○○、卯○○、巳○○、
    寅○○、午○○等人就系爭土地辦理繼承登記之權利保護要
    件。然抗告人就上開補正裁定，仍以辦理繼承登記與否並不
    影響當事人適格，況法院亦得以裁定停止訴訟，俟當事人補
    正繼承登記，以及李寶雲係印尼人，辦理繼承登記需較長久
    時間為由提起抗告（見原審卷第17卷第86頁之抗告狀）。原
    法院乃於97年12月29日以上開97年10月27日之補正裁定係訴
    訟進行中所為之裁定，依法不得抗告，且李寶雲死亡事實早
    於89年11月4日即已發生， 距97年10月27日補正裁定時，已
    近8年， 抗告人有充裕時間辦理繼承登記為由，裁定駁回抗
    告人抗告。經核與首揭規定及判例意旨相符，並無不當。
三、抗告論旨雖略以：本件李寶雲、吳依闊於死亡前均有委任訴
    訟代理人呂理胡律師，故不因其等之死亡影響訴訟程序之進
    行，況其等之繼承人己○○、卯○○、巳○○、寅○○、午
    ○○亦均已聲明承受訴訟，續行訴訟，全無當事人不適格問
    題，依民事訴訟法第168條及第173條規定，法院至多僅得酌
    量情形，裁定停止訴程序，乃原法院竟以：「系爭土地之共
    有人中任何一人就系爭土地無處分權，本院均不得為裁判分
    割．．．」之一時尚未補正辦理繼承登記等程序問題為由，
    裁定駁回抗告人之抗告，顯有未洽云云，指摘原法院上開駁
    回裁定不當，求予廢棄改判。惟查原法院所為命抗告人補正
    辦理繼承登記之裁定，乃程序進行中之裁定，依法不得抗告
    。且該補正裁定內容並非民事訴訟法第168條及第173條所規
    定之命當事人承受訴訟之程序問題，而係攸關抗告人己○○
    、卯○○、巳○○、寅○○、午○○在本件訴訟所憑之請求
    權是否有欠缺權利保護要件之問題，且此項權利要件欠缺之
    補正行為，復非裁定停止訴訟之法定事由，自無裁定停止訴
    訟規定之適用，故抗告人所為此部分之指摘，並非有據，從
    而，其等請求廢棄原裁定，應認為無理由。
四、據上論結，本件抗告為無理由，爰裁定如主文。
中    華    民    國    98    年    8     月    31    日
                    民事第十六庭
                        審判長法  官  劉靜嫻
                              法  官  呂淑玲
                              法  官  謝碧莉
正本係照原本作成。
不得再抗告。
中    華    民    國    98    年    8     月    31    日
                              書記官  李翠齡

司法院資訊處製作；財團法人民間司法改革基金會備份。
